臺灣高等法院臺中分院民事裁定
111年度再字第15號
再審原告    詹正為  
訴訟代理人  張淵森律師
參 加 人    林金玉  
再審被告    陳明貴  
            陳明光  
上列當事人間請求排除侵害等事件，再審原告對於民國110年11
月10日本院107年度上字第300號第二審確定判決提起再審之訴，
本院裁定如下：
    主  文
再審之訴駁回。
再審訴訟費用由再審原告負擔。
    理  由
一、按再審之訴，應於30日之不變期間內提起。前項期間，自判
    決確定時起算，判決於送達前確定者，自送達時起算；其再
    審之理由發生或知悉在後者，均自知悉時起算。民事訴訟法
    第500條第1項、第2項本文分別定有明文。次按同法第496條
    第1項第1款所謂適用法規顯有錯誤，係指確定判決顯然不合
    於法律規定，或與現尚有效之司法院大法官解釋顯然違反，
    或消極不適用法規顯然影響判決者而言。故當事人自收受判
    決正本之送達時，對於判決理由有無適用法規顯有錯誤之情
    形，即可知悉。則計算是否逾30日之不變期間，應自裁判確
    定時起算，無同法第500條第2項但書再審理由知悉在後規定
    之適用。至於當事人對於法規或原確定判決之瞭解程度如何
    ，不影響30日不變期間之起算（最高法院110年度台抗字第1
    128號、111年度台抗字第463號裁定意旨參照）。又對於第
    二審判決於上訴期間內提起上訴，第三審法院以其上訴另有
    其他不合法情形，以裁定駁回其上訴者，對原判決提起再審
    之訴時，其再審不變期間應自裁定確定翌日起算 (司法院院
    解字第3007號解釋、最高法院78年台抗字第149號裁定意旨
    參照) 。
二、經查：
  ㈠再審原告雖主張本院107年度上字第300號確定判決（下稱原
    確定判決）、臺灣苗栗地方法院106年度訴字第175號判決（
    下稱第175號判決）有民事訴訟法第496條第1項第1款所定事
    由，對之提起再審之訴。惟再審原告對於原確定判決不服，
    曾於上訴期間內提起第三審上訴，經最高法院以111年度台
    上字第687號裁定認其上訴不合法而駁回其上訴確定，該裁
    定於民國111年3月14日送達再審原告，有送達證書在卷可稽
    （見前訴訟程序第三審卷第115、117頁），則依上說明，再
    審原告以原確定判決有民事訴訟法第496條第1項第1款所定
    適用法規顯有錯誤之再審事由而提起再審之訴之不變期間，
    應自前開裁定確定翌日即111年3月15日起算。而再審原告遲
    至111年6月23日始以原確定判決有上開條款所定事由對之提
    起再審之訴（見本院卷第3頁民事聲請再審狀上本院收狀戳
    章），顯已逾30日之不變期間，自非合法。
　㈡再審原告固提出高鐵車票2張，主張其係於111年5月26日向訴
    訟代理人諮詢後，始知上開判決適用法規顯有錯誤云云。惟
    依上開說明，再審原告不得以個人對於法規之瞭解程度如何
    而主張知悉再審理由在後，因而影響民事訴訟法第500條第1
    項、第2項關於30日不變期間之起算。是以再審原告主張以
    其諮詢律師時起算，本件再審之訴之提起未逾不變期間云云
    ，顯不可採。
三、結論：本件再審之訴為不合法，依民事訴訟法第502條第1項
    、第95條、第78條，裁定如主文。
中　　華　　民　　國　　111 　年　　7 　　月　　29　　日
　　　　　　　民事第五庭    審判長法  官　游文科
　　　　　　　                    法  官　李慧瑜
　　　　　　　                    法  官　楊珮瑛
正本係照原本作成。
如不服本裁定應於裁定送達後10日內向本院提出抗告理由狀（須
按他造人數附具繕本），繳納抗告裁判費新台幣1,000元整。
因疫情而遲誤不變期間，得向法院聲請回復原狀。
　　　　　　　　　　　　　　　　　書記官　賴成育
中　　華　　民　　國　　111 　年　　7 　　月　　29　　日